【裁判字號】    94,訴,7274
【裁判日期】    950609
【裁判案由】    損害賠償
【裁判全文】
臺灣臺北地方法院民事判決              94年度訴字第7274號
原      告  乙○○
訴訟代理人  丁○○
被      告  銘泉建設有限公司
兼法定代理人
            丙○○
共      同
訴訟代理人  黃斐旻律師
當事人間請求損害賠償事件，經本院於中華民國九十五年五月十
六日言詞辯論終結，判決如下：
    主      文
原告之訴及其假執行之聲請均駁回。
訴訟費用由原告負擔。
    事實及理由
一、原告主張：
  (一)原告於民國92年8 月28日與被告簽訂房屋預售買賣契約書，
    向被告購買坐落台北縣新店市○○路13號8 樓之房屋（下稱
    系爭房屋），房屋及機車位部分買賣總價金為新台幣（下同
    ）1,710,000 元，被告於93年12月1 日交屋。詎料在原告自
    94年1 月9 日遷入居住後，即陸續發現系爭房屋有嚴重牆面
    龜裂及屋頂漏水之瑕疵，包括客廳天花板、大門右邊燈具開
    關滲水，餐廳與廁所交接天花板牆角水泥塊剝落約9 片，及
    屋內每個房間牆壁均有裂痕約0.5 mm至1mm 之龜裂等瑕疵。
    被告所交付之房屋除有物之瑕疵外，亦不符合債之本旨，構
    成不完全給付，嗣經原告洽請廠商估價，因頂樓整片防水油
    毛氈膨脹、龜裂，日後將會陸續滲水，為將屋頂防水重做，
    修復屋頂漏水瑕疵，預估須支出修繕費用200,000 元，系爭
    房屋因屋頂漏水、牆面龜裂等瑕疵，欠缺通常效用，足使房
    屋交換價值貶損，自得請求減少買賣價金500,000 元。經原
    告多次請求被告修復瑕疵，被告均置之不理。為此，本於兩
    造間買賣契約之法律關係，依民法第三百五十四條第一項、
    第三百五十九條規定請求減少價金500,000 元，及依同法第
    二百二十七條第一項規定，請求被告就原告為修復漏水所需
    支出之修繕費用200,000 元負不完全給付損害賠償責任等語
    。
  (二)並聲明：
  1.被告應給付原告700,000 元，及自起訴狀繕本送達翌日起至
    清償日止，按年息5 ﹪計算之利息。
  2.願供擔保以代釋明，請准宣告假執行。
二、被告則抗辯：
  (一)系爭房屋並無原告所指瑕疵：
  1.被告於94年6 月9 日接獲原告存證信函表示系爭房屋有滲水
    情形後，隨即於94年6 月22日會同承造商及施工廠商與原告
    及該社區管理委員會等人至現場會勘，且當場決議進行試水
    測漏一星期，結果發現並無原告所稱之滲、漏水現象，此應
    是系爭房屋位於新店山區，空氣潮濕所形成室內反潮之現象
    所致。被告除將測試結果回覆原告外，另不斷就原告不滿意
    之處進行保固維護工作，並無置之不理，反而係原告拒絕被
    告之保固維護。
  2.原告所提出之台北市土木技師公會安全鑑定報告書，在鑑定
    過程中除未通知被告至現場說明外，僅聽取原告片面之詞，
    及根據現場目測情形，即作成鑑定報告，並無任何支持其鑑
    定結果之測試流程，顯有嚴重瑕疵，不足證明系爭房屋有原
    告所指瑕疵存在。
  3.被告另行委請臺灣省建築師公會就系爭房屋屋頂是否有滲、
    漏水問題進行鑑定，期間有會同兩造、社區管理委員會人員
    一同至現場會勘，經採取屋頂積存水10日後，鑑定結果發現
    系爭房屋頂板、天花板以目視觀察並無滲漏水跡象。
  4.系爭房屋並無任何瑕疵存在，且原告並未實際支出任何修補
    費用，亦未能證明有何損害，再者，原告所提出修繕屋頂防
    水之估價單上，並未就任何數量、單價提出說明，僅記載總
    價200,000 元，顯悖於常情，益證原告所提估價金額不實在
    。
  5.另隔間牆發生裂縫是鋼筋混凝土結構之正常現象，隔間牆並
    無結構作用，非剪力牆原設計並無結構作用，裂縫原則上不
    影響系爭房屋結構安全或通常效用，經粉刷修補即可復原，
    自無減損系爭房屋之價值，尚非屬物之瑕疵。況系爭房屋之
    市場行情遠高於原告所購買價格，其遽為請求減少買賣價金
    500,000 元，並無依據。
  (二)被告高銘泉與原告間並無任何契約關係存在，原告本於買賣
    契約請求被告高銘泉負減少價金及損害賠償責任，實乏依據
    。
  (三)並聲明：原告之訴及假執行之聲請均駁回，如受不利判決願
    供擔保，請准宣告免為假執行。
三、兩造不爭執之事實：
    原告主張其於92年8 月28日與被告銘泉建設有限公司簽訂房
    屋預售買賣契約書，購買坐落台北縣新店市○○路13號8 樓
    之系爭房屋，連同機車位部分買賣總價金為1,710,000 元，
    被告於93年12月1 日交屋，原告則於94年1 月9 日遷入居住
    等事實，業據其提出房屋預售買賣契約書、建物登記謄本為
    證（見本院卷(一)第83至98頁、第106 至107 頁），且為被告
    所不爭執，自堪信為真實。
四、原告主張系爭房屋有嚴重牆面龜裂及屋頂漏水之瑕疵，預估
    修繕屋頂漏水之費用為200,000 元，被告應負不完全給付損
    害賠償責任，另房屋交換價值貶損，應減少價金500,000 元
    等語。但為被告所否認，並以前開情詞置辯。是以，本件兩
    造爭執之重點在於：
  (一)系爭房屋有無原告所指嚴重牆面龜裂及屋頂漏水情形，是否
    構成不完全給付、物之瑕疵？
  (二)原告就屋頂滲漏水部分，主張被告應負不完全給付損害賠償
    責任，給付屋頂防水修繕費用200,000 元，是否有據？
  (三)系爭房屋若有牆面龜裂、屋頂漏水現象，是否構成物之瑕疵
    ？原告依據民法第三百五十四條第一項、第三百五十九條規
    定，請求減少買賣價金500,000 元，是否可採？
  (四)被告丙○○是否應與被告銘泉建設有限公司一同負出賣人責
    任？
五、現就兩造爭執之重點分述如下：
  (一)系爭房屋有無原告所指嚴重牆面龜裂及屋頂漏水情形，是否
    構成不完全給付、物之瑕疵？
  1.被告否認系爭房屋有滲漏水之瑕疵，並提出臺灣省建築師公
    會鑑定報告以佐。原告對該鑑定報告所載內容則陳稱：鑑定
    人員即建築師立場有欠客觀，偏袒被告，系爭房屋已發現有
    水痕，自可證明有滲水，建築師仍表示應以鑽洞方式追查滲
    水由來，此鑑定方式顯屬無關，況建築師並未以手觸摸鑽洞
    處有無潮濕；又在屋頂試水前，允許被告先塗抹防水膠、破
    壞現場，且在試水時圍堵木條留有空隙，故意讓水流掉；每
    次拍照均未製作標示牌，無從正確標示拍照位置；另原本兩
    造約定試水面積在客廳上方，但建築師卻私下變更為全部面
    積，分散水壓，將影響測試結果；牆面有水痕（即水漬跡）
    與水氣不同，後者會因風乾而蒸發，前者則是水由室外滲入
    頂板，並溶解混凝土中化學物質、沈積而成，原告指陳之滲
    水、漏水由水痕即可判斷，故該鑑定報告結果不可採等語。
  2.依民法第三百五十四條第一項規定：「物之出賣人對於買受
    人，應擔保其物依第三百七十三條之規定危險移轉於買受人
    時無滅失或減少其價值之瑕疵，亦無滅失或減少其通常效用
    或契約預定效用之瑕疵。但減少之程度，無關重要者，不得
    視為瑕疵。」，所謂物之瑕疵，係指存在於物之缺點而言，
    凡依通常交易觀念，或依當事人之決定，認為物應具備之價
    值、效用或品質而不具備者，始為物有瑕疵。又所謂不完全
    給付，即債務人雖為給付，而給付之內容並不符合債務本旨
    ，違反誠信與衡平之原則稱之；不完全給付係因債務人之積
    極的給付，以致債權人遭受損害，因此又稱債權的積極侵害
    。
  3.再觀諸民法第三百五十四條第一項但書規定，若其效用或價
    值減少之程度，無關重要者，則縱使實際上存有輕微程度之
    效用、價值減少，在法律上根本不將之當成瑕疵處理，此時
    買受人即無由對出賣人行使物之瑕疵擔保權利。而按債務人
    所提出者是否符合債之本旨，應從債務人所提出之給付，依
    通常交易觀念或依當事人之決定及公平原則，認為物應具備
    之價值、效用或品質而不具備者，始為給付不符合債之本旨
    。故除通常交易觀念及當事人之特別約定，非該品質及設計
    ，無法滿足債權人之目的時，債權人始可主張給付不符合債
    之本旨，否則，若允許債權人任意以無關債之價值、效用及
    品質部分指摘未依債之本旨提出而拒絕受領，此將阻礙交易
    秩序及有失公平原則，此觀前開民法第三百五十四條第一項
    但書規定減少之程度無關重要者，不得視為瑕疵乙節自明。
    是若出賣人就其交付之買賣標的物有應負擔保責任之瑕疵，
    而其瑕疵係於契約成立後始發生，且因可歸責於出賣人之事
    由所致者，則出賣人除應負物之瑕疵擔保責任外，同時構成
    不完全給付之債務不履行責任；反之，則無令出賣人負物之
    瑕疵擔保責任、不完全給付之債務不履行責任餘地。
  4.原告主張系爭房屋有嚴重牆面龜裂、屋頂漏水，包括客廳天
    花板、大門右邊燈具開關滲水，餐廳與廁所交接天花板牆角
    水泥塊剝落約9 片，及屋內每個房間牆壁均有裂痕約0.5 mm
    至1mm 之龜裂等情，雖據其提出台北市土木技師公會鑑定報
    告為證（見本院卷(一)第13至44頁），但就此被告則提出臺灣
    省建築師公會鑑定報告以推翻原告此部分主張事實（見本院
    卷(二)第278 至326 頁）。經查：
  (1)依台北市土木技師公會鑑定報告「九鑑定結果及分析」記載
    ：「13號8 樓客廳頂板及大門邊燈具開關位置有滲水漬跡，
    依現場狀況研判，水漬應由室外滲入。依據申請人（即原告
    ）提供照片資料顯示，屋頂防水層施作時有膨脹、龜裂及積
    水現象，試水後客廳頂板及大門邊燈具開關位置亦有滲水現
    象。」、及「十結論與建議」則記載：「13號8 樓客廳頂板
    及大門邊燈具開關位置應可確定滲水來自室外，要解決問題
    必須從室外著手，如由室內原滲水處防堵，水必然會由其他
    位置滲入。經查設計圖屋頂防水隔熱為責任施工，在保固期
    間內應可要求相關廠商就滲水區域（客廳頂板）防水隔熱層
    局部重做。」（見本院卷(一)第17頁）。
  (2)經訊問證人甲○○○○即該鑑定報告鑑定人後，證人林嘉峰
    在本院95年4 月11日言詞辯論期日具結稱：「…我的鑑定結
    論是在第10點，本件屋頂防水層的施作確實會導致滲水，但
    是我是根據原告所提供的照片作判斷，如果原告提供的照片
    是真正的，我依照這樣的照片分析，這個有可能是造成滲水
    的原因之一，但是我本件鑑定重點在於該建物確實有滲水現
    象，至於滲水所發生的原因為何並非本件鑑定的重點。」等
    語（見本院卷(二)第372 頁）。
  惟就此被告抗辯：其施作系爭房屋之屋頂防水層，施工順序
    為：施作五皮油毛氈、試水流程、局部加強處理、施作泡沫
    水泥隔熱層，而原告提供之照片應係施作五皮油毛氈以後之
    時期，系爭房屋屋頂又經過試水流程、局部加強處理、施作
    泡沫水泥隔熱層，並無原告所稱滲漏水情形等語。
  首先，原告對於被告所述前開屋頂防水層施工順序並不爭執
    。又證人林嘉峰對於被告屋頂防水層施工狀況並不瞭解，已
    經其自陳甚明（見本院卷(二)第372 頁），則其僅依原告所提
    供其參考之照片（見本院卷(一)第41至44頁），單依原告自行
    在照片上註記之「施工時照」、「防水油毛氈膨脹、龜裂、
    積水」等字詞，即判斷被告施作防水層有膨脹、龜裂、積水
    現象，且係因屋頂防水層施作導致滲水乙節，難謂可採。
  雖系爭房屋客廳頂板、大門邊燈具開關位置在94年6 月24日
    當時曾發生牆壁有水漬之現象（見原告照片，本院卷(一)第41
    頁），且證人林嘉峰在其依原告申請鑑定後，至現場會勘過
    程中所拍攝之照片亦有滲水痕跡（見本院卷(一)第32至35頁）
    ，故證人甲○○○○乃以系爭房屋會勘後有水漬，所以判定
    有滲水現象，而做出如前揭(1)所載之結論，並指稱此係因混
    凝土水密性不夠導致者，此情亦經其證述明確（見本院卷(二)
    第371 頁）。然而，此類滲水現象，對照原告所提出其在95
    年1 月18日所拍攝之照片（見本院卷(二)第331 至338 頁，其
    中除客廳頂板有因臺灣省建築師公會鑑定時鑽洞留下之痕跡
    外，已無水痕或水漬存在；至於大門邊燈具開關位置之照片
    （見本院卷(二)第338 頁下方二紙照片），雖有水漬痕跡，但
    因並無與其他客廳頂板照片相同之拍攝時間標示牌可資比對
    ，顯難以判斷原告拍照時間，據此，尚難據以認定大門邊燈
    具開關位置迄至95年1 月18日止仍有滲水、漏水現象存在。
    準此，系爭房屋滲漏水現象並非長久存在，有無影響系爭房
    屋效用、品質，依原告所提前開證據，尚難予以遽採。
  而證人林嘉峰鑑定方法為：「我並沒有做過試水…本件鑑定
    時有管理委員會提供的建築物設計藍圖，包括外觀、結構、
    水電等藍圖，我們依照設計圖及現況，現況有異狀的部分則
    拍照存證，再依照專業做出判斷…」（見本院卷(二)第371 頁
    ），其既僅係依設計圖、採觀察現場狀況之方法，做出鑑定
    結論，則是否果如證人林嘉峰所述，系爭房屋內滲漏水與混
    凝土水密性不足間有關，顯難速以採認。
  (3)次查，被告向臺灣省建築師公會申請鑑定系爭房屋屋頂有無
    滲漏水問題，該公會乃作成鑑定報告，所作成之鑑定結論為
    ：「經比對原設計圖之屋頂給水及消防配管平面圖…鑑定標
    的物客、餐廳及臥室等之屋頂頂板均未配設給水管。」、「
    鑑定標的物於94年12月23日將屋頂積存水至95年1 月1 日止
    ，前後計達十天期間12月26日及12月29～31日屬陰雨天氣其
    餘為晴天。針對鑽孔處（A 點）及原漆面剝落處（B1、B2、
    B3 及C點）其底板均屬乾燥均無濕痕。」、「屋頂積存水十
    日後之鑑定日（95年1 月1 日）於鑑定標的物之頂板天花板
    以目視觀察尚無發現滲漏水之現象。」（見本院卷(二)第282
    頁）。承此，系爭房屋屋頂經採取放水、存積水十日後之方
    式，檢視系爭房屋客廳天花板等位置有無滲漏水，既然此項
    測試結果現場並無濕痕，而無原告所指滲漏水現象存在，則
    系爭房屋屋頂有無原告所述頂樓整片防水油毛氈膨脹、龜裂
    將會陸續滲水之瑕疵情狀，即有疑義。
  雖原告陳稱：建築師並未以手觸摸鑽洞處有無潮濕等語。然
    而，原告自行申請鑑定之台北市土木技師公會技師在鑑定過
    程中，亦係以目視狀況觀察水漬痕跡，已如前述，故難以臺
    灣省建築師公會指派鑑定之建築師未以手觸摸乙節，即推翻
    該公會之鑑定結果。
  又原告另表示：臺灣省建築師公會之建築師在屋頂試水前，
    允許被告先塗抹防水膠、破壞現場，且在試水時圍堵木條留
    有空隙，故意讓水流掉，另原本兩造約定試水面積在客廳上
    方，但建築師卻私下變更為全部面積，分散水壓，將影響測
    試結果等語。就此證人戊○○○○○即此份鑑定報告鑑定人
    ，亦於本院95年4 月11日言詞辯論具結證稱：「我並不清楚
    被告有無在94年12月22日未測試放水前有先行塗抹防水膠的
    行為，在我放水的4 天過程中，原告並沒有表示對於被告塗
    抹防水膠的行為抗議的情形。」、「當初作試水時本來只有
    要就13號8 樓客廳上方屋頂的部分放水，後來我23日到了現
    場發現被告將13號8 樓建物面積上方屋頂全部圈在裡面，我
    認為這二者對於鑑定結果不會有差異，所以就繼續作放水測
    試，只要放水的水位高度相同，水壓就會相同，並不會因為
    放水的面積差別而影響鑑定結果。」等語綦詳（見本院卷(二)
    第373 至374 頁），而原告所提出之通聯記錄（見本院卷(三)
    第386 頁）僅能證明有通話紀錄，尚難得以查得原告是否曾
    以電話告知建築師前述被告有塗抹防水膠之通話內容。故原
    告前開所述，自不足採。
  至於原告雖以建築師達黔生每次拍照均未製作標示牌，無從
    正確標示拍照位置等語，而認該鑑定結果不正確。但證人達
    黔生已明白表示：「一般而言如果我一天要做鑑定的戶數量
    很大，要拍照時為避免混亂我會攜帶標示牌，但是因為本件
    當天只有做這一戶，不會有混亂的情形，所以不須要用標示
    牌，本件的拍照過程我有作編號、位置、方向的紀錄，詳細
    拍照位置如鑑定報告第15、16頁所示。」等語（見本院卷(二)
    第373 頁），原告既未能提出相關證據以證明臺灣省建築師
    公會所附照片有與現狀不符情形，其以此節爭執，難認可取
    。
  5.綜此，依原告提出之台北市土木技師公會鑑定報告、照片所
    示，系爭房屋客廳頂板、大門邊燈具位置開關或曾有水痕、
    水漬，但迄至95年1 月18日原告再次拍照當時，並未發現有
    水漬現象，則系爭房屋有無混凝土水密性不足、屋頂防水層
    施作龜裂膨脹，導致滲漏水之瑕疵，尚難予以認定。
  6.再就牆面龜裂部分論之：
  (1)依原告所提台北市土木技師公會鑑定報告結果，可知，系爭
    房屋客廳及房間之隔間牆及外牆有裂縫，有裂縫部分並非剪
    力牆，原設計並無結構作用，無安全問題，以環氧樹脂灌注
    填補或以牆面裝潢包覆方式修復即可（見本院卷(一)第18頁）
    。另依被告所提臺灣省建築師公會鑑定報告則記載，系爭房
    屋天花板油漆深淺不均，部分漆面剝落，客、餐廳及臥室牆
    面所在多有，約20餘處，重新以批土油漆處理即可（見本院
    卷(二)第283 頁）。互核依兩造自行委託鑑定之結果，可知，
    系爭房屋內牆面龜裂，對於結構安全並無影響。
  (2)至於原告主張餐廳與廁所交接天花板牆角水泥塊剝落約9 片
    乙節，並未據其舉證以實其說，所述無足採信。
  7.如3.之說明，為居住而購買房屋，依社會觀念，購屋者莫不
    期望所購買之房屋堅固、耐用並能提供基本程度之安全，倘
    若出賣人所提供之物有房屋結構及設備重要瑕疵，而明顯影
    響居住、使用之效能或房屋之價值者，買受人即得主張物之
    瑕疵擔保權利及不完全給付損害賠償之請求，反之，則出賣
    人不付該二項責任。綜前所述，原告所指滲漏水現象尚屬短
    暫存在之情形，至於牆面龜裂則僅係牆面油漆表面之裂縫，
    不影響結構安全。此外，原告復未能提出其他證據以證明此
    等滲漏水、牆面裂縫將導致系爭房屋結構有何危險，或系爭
    房屋效用有相當程度之減損等事實；況經本院闡明後，其更
    明白表示無須本院至現場勘驗，亦無再命行其他機關為鑑定
    之必要甚詳（見本院卷(三)第382 、397 之1 頁）。是自難僅
    憑之前系爭房屋偶有滲漏水、牆面存有細微裂縫等狀況，即
    推論系爭房屋結構安全已受影響。而因此等情狀對房屋效用
    之減少程度無關重要，依民法第三百五十四條第一項但書規
    定，不得視為瑕疵，且被告銘泉建設有限公司所為之給付，
    亦難認有違債之本旨。準此，原告依同法第三百五十四條第
    一項、第三百五十九條規定請求減少價金500,000 元，及依
    民法第二百二十七條第一項規定，請求被告就原告為修復漏
    水所需支出之修繕費用200,000 元負不完全給付損害賠償責
    任，均屬無據。其餘如前四(二)、(三)所載爭執重點，即無須再
    予論斷。
  (二)被告丙○○是否應與被告銘泉建設有限公司一同負出賣人責
    任？
    被告抗辯丙○○並非買賣契約當事人，此詳閱卷附之房屋買
    賣預售契約書所載買賣契約當事人，即可得證（見本院卷(一)
    第84、89頁），故原告主張被告丙○○應負出賣人責任，亦
    無理由。
六、綜上所述，本件房屋所具滲漏水、牆面裂縫等現象，因與房
    屋結構及設備無影響，對於房屋之居住、使用效能或房屋之
    價值影響甚微而無關重要，依民法第三百五十四條第一項但
    書，不得視為瑕疵，被告銘泉建設有限公司所負房屋給付亦
    符合債之本旨，不成立不完全給付之債務不履行責任。至於
    被告丙○○，則非買賣契約當事人，自無庸對原告負出賣人
    物之瑕疵、債務不履行等責任。從而，原告本於買賣契約之
    法律關係，依民法第三百五十四條第一項、第三百五十九條
    規定請求減少價金500,000 元，及依同法第二百二十七條第
    一項規定，請求被告就原告為修復漏水所需支出之修繕費用
    200,000 元負不完全給付之債務不履行損害賠償責任，而請
    求被告給付700,000 元，及自起訴狀繕本送達翌日即94年12
    月14日起至清償日止，按年息5 ﹪計算之利息，為無理由，
    應予駁回。其訴既經駁回，則假執行之聲請亦失所附麗，應
    併予駁回。
七、本件為判決之基礎已臻明確，兩造其餘之陳述及所提其他證
    據，經本院斟酌後，認為均於判決之結果無影響，亦與本案
    之爭點無涉，自無庸逐一論述，併此敘明。
八、結論：原告之訴為無理由，並依民事訴訟法第七十八條，判
    決如主文。
中    華    民    國    95    年    6     月    9     日
                  民事第三庭  法  官  賴錦華
正本係照原本作成
如對本判決上訴，須於判決送達後廿日內向本院提出上訴狀
中    華    民    國    95    年    6     月    9     日
                              書記官  林桂玉


司法院資訊處製作；財團法人民間司法改革基金會備份。
